【裁判字號】    95,家抗,4
【裁判日期】    950510
【裁判案由】    指定遺產管理人
【裁判全文】
臺灣嘉義地方法院民事裁定  95年度家抗字第4號
抗  告  人  財政部國有財產局臺灣南區辦事處嘉義分處
法定代理人  丙○○
相  對  人  國泰世華商業銀行股份有限公司
法定代理人  甲○○
上列抗告人因相對人就被繼承人陳張千秋指定遺產管理人事件，
對於民國九十四年十二月十二日本院九十四年度財管字第二七號
裁定提起抗告，本院裁定如下：
      主      文
原裁定廢棄。
相對人於原審之聲請駁回。
聲請及抗告程序費用均由相對人負擔。
      理      由
一、按先順序繼承人均拋棄其繼承權時，由次順序之繼承人繼承
    ，其次順序繼承人有無不明或第四順序之繼承人均拋棄其繼
    承權者，準用關於無人承認繼承之規定；又按繼承開始時，
    繼承人之有無不明者，由親屬會議於一個月內選定遺產管理
    人，並將繼承開始及選定遺產管理人之事由，向法院報明；
    又按第一千一百七十八條所定之期限屆滿，無繼承人承認繼
    承時，其遺產於清償債權，並交付遺贈物後，如有賸餘，歸
    屬國庫；又按繼承人有無不明而不能依民法第一千一百七十
    七條選定遺產管理人時，得由利害關係人聲請法院選任之，
    民法第一千一百七十六條第六項、第一千一百七十七條、第
    一千一百八十五條及第一千一百七十八條第二項分別定有明
    文。
二、本件聲請人即相對人於原審法院聲請意旨略稱：被繼承人陳
    張千秋（女，民國○○年○月○日生，身分證統一編號：Ｚ
    000000000號，生前住嘉義縣中埔鄉○○村○○鄰
    ○○路八三一號）於九十二年八月二十四日死亡遺留有財產
    ，其繼承人均拋棄繼承，現已無繼承人，復無人擔任被繼承
    人陳張千秋之遺產管理人。第三人陳明星於八十八年一月二
    十五日邀同被繼承人陳張千秋為連帶保證人，向聲請人合併
    前世華聯合商業銀行股份有限公司借款新臺幣（下同）九百
    十萬元，約定借款期限為七年，自八十八年一月二十五日起
    至九十五年一月二十五日止。第三人陳明星於借得前開款項
    後，除攤還本金二十一萬八千五百九十一元外，即未再還款
    ，聲請人具狀向本院聲請強制執行拍賣抵押物，本院八十九
    年度執德字第七○四九號受理執行，經拍定後不足受償四百
    二十四萬三千三百四十七元，被繼承人陳張千秋應負連帶給
    付責任，聲請人為利害關係人，爰聲請指定被繼承人陳張千
    秋之遺產管理人，爰聲請指定財政部國有財產局台灣南區辦
    事處嘉義分處為被繼承人陳張千秋之遺產管理人等語。
三、原審法院裁定略稱：相對人所主張之上揭事實，業經相對人
    提出貸款契約、授信約定書各二份、保證書、本院八十九年
    度執德字第七○四九號分配表、戶籍謄本、土地登記謄本、
    股份有限公司變更登記表各一份為證，復經原審依職權調閱
    本院九十二年度繼字第七○六號、第七三七號拋棄繼承卷查
    明屬實，相對人主張之事實堪信為真實，並認以選任財政部
    國有財產局臺灣南區辦事處嘉義分處為被繼承人之遺產管理
    人為適當等語，固非無據，惟查：
  （一）被繼承人陳張千秋於九十二年八月二十四日死亡，其繼
        承人陳明智、陳明峰、乙○○、陳明智、陳明星、陳明
        倫均已拋棄繼承，經本院准予備查，並經本院調閱九十
        二年度繼字第七○六、第七三七號拋棄繼承卷查核無誤
        ，自堪信為真實。
  （二）惟證人即被繼承人陳張千秋之子陳明智到庭證稱：「（
        問：你媽媽有無兄弟姊妹？）我三舅... 我有一個阿姨
        叫張千惠... 」，且經本院命相對人提出被繼承人兄弟
        姊妹之除戶謄本，被繼承人之兄張天送、張天水雖已死
        亡，姊姊蕭張千惠、妹妹張秋靜（現已改名為張嘉芸）
        、弟弟張天德、張天將仍生存，此有除戶謄本及個人基
        本資料查詢結果單六紙附卷可考，且本院尚查無該四人
        之拋棄繼承案件，既被繼承人尚有繼承人尚未拋棄繼承
        ，聲請人聲請選任遺產管理人，於法自有未合之處。
四、綜上所述，被繼承人尚有兄弟姊妹並未拋棄繼承，原審法院
    未查，選任抗告人為被繼承人之遺產管理人，自有未當，抗
    告意旨聲明廢棄原裁定，為有理由，應予駁回。
五、據上論結，本件抗告為有理由，爰依非訟事件法第二十一條
    第二項、第四十六條，民事訴訟法第四百九十五條之一第一
    項、第四百五十條、第九十五條、第七十八條，裁定如主文
    。
中    華    民    國     95   年     5     月    10   日
                  家事法庭審判長法  官     曾文欣
                                法  官     李文輝
                                法  官     康存真
以上正本證明與原本無異
中    華    民    國     95   年     5     月    10   日
                                書記官     曾美滋


司法院資訊處製作；財團法人民間司法改革基金會備份。
